【裁判字號】    99,重訴,139
【裁判日期】    990929
【裁判案由】    損害賠償
【裁判全文】
臺灣高雄地方法院民事判決             99年度重訴字第139號
原      告  己○○
            庚○○
兼上二人    丙○○
訴訟代理人              之13.
原      告  甲○○
被      告  丁○○
兼訴訟代理  戊○○
人
被      告  乙○○○
上列當事人間損害賠償事件，原告於刑事訴訟程序（98年度簡上
字第512 號）提起附帶民事訴訟（98年度簡上附民字第56號），
經本院刑事法庭裁定移送，本院於民國99年8 月4 日言詞辯論終
結，判決如下：
    主      文
被告應連帶給付原告丙○○、己○○、庚○○、甲○○各新臺幣
壹拾萬元、伍萬元、伍萬元、伍萬元，及均自民國九十八年十月
二十日起至清償日止，按週年利率百分之五計算之利息。
原告其餘之訴駁回。
訴訟費用由被告負擔百分之二，餘由原告負擔。
本判決第一項得假執行。
原告其餘假執行之聲請駁回。
    事實及理由
一、原告主張：原告丙○○是「前程托兒所」負責人，原告己○○是「前程托兒所」職員，原告庚○○、甲○○是「前程托
    兒所」教師，被告丁○○與乙○○○係親家關係，被告戊○○係被告乙○○○之妹妹，其等因懷疑被告丁○○孫女（即
    被告乙○○○之外孫女）在就讀「前程托兒所」時有遭傷害
    之情形，遂於民國97年6 月3 日10時許，一同至「前程托兒
    所」找原告理論，雙方因而發生嚴重口角衝突，詎被告共同
    基於傷害之犯意聯絡，以徒手攻擊之方式，共同傷害原告，
    致原告丙○○受有後枕部頭皮、後頸部、右、左肘紅腫、後
    背部及右小腳瘀傷、右肘抓傷等傷害，原告己○○受有右手
    腕瘀青挫傷、右大腿瘀青等傷害，原告庚○○受有左前臂抓
    傷之傷害，原告甲○○則受有左肘及左上臂瘀傷、左前臂抓
    傷、右前臂瘀傷等傷害，而被告所涉傷害犯行，業經法院判
    處罪刑確定在案，原告因被告之傷害行為，受有精神上痛苦
    ，爰依共同侵權行為之法律關係，請求被告連帶賠償慰撫金
    。並聲明：(一)被告應連帶給付原告丙○○新臺幣（下同）1,
    000 萬元，原告己○○、庚○○、甲○○各50萬元，及均自
    起訴狀繕本送達翌日起至清償日止，按週年利率5%計算之利
    息。(二)願供擔保，請准宣告假執行。
二、被告則以：被告等於事發時或只站在旁邊觀看，或因原告欲
    出手毆打而伸手攔檔，被告等人並未傷害原告，且原告請求
    之慰撫金亦屬過高，顯不合理等語資為抗辯，並聲明：原告
    之訴駁回。
三、兩造不爭執事項：
  (一)原告丙○○係址設高雄市○鎮區○○路505 號「前程托兒所
    」之所長，原告甲○○、庚○○係該所之老師，原告己○○
    則係該所之員工。於97年6 月3 日上午10時許，被告丁○○
    因懷疑其孫女在該所上課期間受到傷害，而與被告乙○○○
    、戊○○至前程托兒所與原告理論，雙方發生口角衝突。
  (二)兩造均因上開衝突事件，經本院依共同傷害罪，以97年度審
    字第3081號刑事判決對原告各處拘役40日，以97年度審簡字
    第6128號刑事判決，對被告各處拘役20日，嗣復經本院以98
    年度簡上字第1095號、98年度簡上512 號刑事判決分別駁回
    其等上訴確定在案。
  (三)對兩造陳報之學經歷及收入無意見。
四、本件爭執事項：
  (一)被告有無共同傷害原告？
  (二)若有，原告丙○○、己○○、庚○○、甲○○分別請求被告
    精神慰撫金賠償1,000 萬元、50萬元、50萬元、50萬元，是
    否過高？
五、本院之判斷：
  (一)兩造係於97年6 月3 日上午10時許，因被告丁○○懷疑其孫
    女在該所上課期間受到傷害問題而在上開「前程托兒所」發
    生爭執，此為兩造所不爭執；又兩造發生衝突後，原告丙○○因而受有後枕部頭皮、後頸部、右、左肘紅腫、後背部及
    右小腳瘀傷、右肘抓傷等傷害，原告己○○因而受有右手腕
    瘀青挫傷、右大腿瘀青等傷害，原告庚○○因而受有左前臂
    抓傷之傷害，原告甲○○因而受有左肘及左上臂瘀傷、左前
    臂抓傷、右前臂瘀傷等傷害，已據原告提出診斷證明書為證
    （見本院刑事警卷第16頁至第18頁），被告對此診斷證明書
    之真正亦未爭執（見本院卷第74頁），是原告主張其於是日
    受有上開傷害之事實，應堪信為真實。
  (二)又原告主張上開傷勢係因遭被告共同毆打所致等語，惟被告
    固自承於前揭時、地與原告發生衝突及口角，然否認有何傷
    害犯行，並以前詞為辯。經查：
  1.前揭犯罪事實，業據原告己○○於刑事審理中陳述：案發當
    時，被告來到托兒所後，其就將原告甲○○及庚○○從2 樓
    叫下來，並打電話請原告丙○○回托兒所，之後被告要衝到
    2 樓找傷害丁○○孫女的小孩，其與其他人就阻擋被告上去
    ，結果被告乙○○○就以手抓住原告丙○○掛在脖子上的手
    機，被告戊○○則用手抓原告丙○○，導致丙○○手錶的錶
    帶斷掉，其自己則遭被告丁○○徒手毆打並抓傷其手臂、大
    腿等語（見刑事簡上卷第156 至160 頁）；原告庚○○陳述
    ：案發當時，其原本在上課，結果從2 樓被叫下來，之後其
    幫忙圍住被告3 人，不讓她們上2 樓，混亂中，其有遭被告
    3 人其中1 人抓傷，但沒看清楚是那個被告抓傷等語（見刑
    事簡上卷第160 至163 頁）；原告甲○○陳述：案發當時是
    原告己○○先叫其下來，之後原告庚○○及丙○○才分別到
    托兒所1 樓，一開始被告只是大吼大叫，之後因為被告要上
    去找小孩子，其上前去阻擋才發生衝突，過程中其見到被告
    戊○○抓原告丙○○的手，原告丙○○的手錶就掉下去，被
    告乙○○○則用手拉原告丙○○的手機，導致其手機帶斷掉
    ，被告丁○○並抓原告丙○○的頭髮去撞牆，而其自己也有
    被打傷、抓傷、撞傷等語（見刑事簡上卷第163 至166 頁）
    ；原告丙○○則陳述：其當時因為原告己○○的通知才回到
    托兒所中，雙方一開始氣氛還好，其後因其提議將被告丁○○孫女送去醫院檢查，被告乙○○○就開口罵人，且被告等
    人還要衝到托兒所2 樓，其等見狀乃圍住不讓她們上去，此
    時被告乙○○○就拉住其掛在脖子上的手機帶，而被告戊○○拉住其手，導致其手錶錶帶斷掉，被告丁○○則推其頭去
    撞牆等語（見刑事簡上卷第167 至171 頁）明確，而原告之
    上開所述與其等於警詢中所述大致相符（見刑事警卷第1 至
    10 頁 ），且指訴事發時之衝突情節綦詳並互合一致，如非
    親身經歷應無法具體描繪，且其等所陳受傷情形，亦與其等
    提出之上開高雄市立民生醫院就診診斷證明書所載傷勢相符
    ，復由其等於本件衝突前並無與被告存有夙怨，衡情應無設
    詞誣陷被告之理，故原告於刑事庭之證述之上揭情節，應非
    子虛。
  2.被告雖以前詞置辯，然被告既不爭執於前揭時日前往「前程
    托兒所」係因要找傷害被告丁○○孫女的小孩，並要找原告
    理論，乃遭原告阻擋並發生衝突等情（見本院卷第73頁、第
    76頁），而依常情判斷，原告既身為托兒所之教職人員，在
    學生家長或家屬突然造訪理論時，衡情應無置之不理且在未
    為溝通情形下即莫名毆打造訪之家長之理；並由案發當時兩
    造之年籍資料顯示（見刑事本院卷第153 、155 、156 頁）
    ，被告丁○○、乙○○○、戊○○3 人之年齡分別為65歲、
    58 歲 、51歲，而原告丙○○、己○○、庚○○、甲○○之
    年齡則分別為54歲、48歲、39歲、35歲，依此原告方面顯較
    被告等為年輕力壯，且人數亦較被告為多，倘被告所辯其等
    並未動手而係遭原告傷害等節屬實，何以於發生衝突後，僅
    有被告乙○○○、戊○○2 人受傷（均為身體多處挫、瘀傷
    ，見警卷第18頁關於渠2 人之診斷證明書），被告丁○○則
    未受有任何傷害（見偵續卷第7 頁），然原告卻分別受有前
    揭傷害，且原告丙○○所受傷害最為嚴重？此顯與常情未符
    ；又由案發當天與被告一同到場之親友尚有被告乙○○○之
    女兒吳采玲等人（見簡上卷第65頁），倘原告欲誣指被告有
    為傷害行為，何以未一併指陳稱訴外人吳采玲亦有參與攻擊
    ，而均僅表示係遭被告之攻擊導致自己受傷之理？況由被告
    乙○○○於刑事偵查中陳稱：原告有以手腳及椅子打我們，
    我們也有還手等語（見偵續卷第7 頁），被告戊○○於偵查
    中陳稱：當時的衝突情形，就是雙方彼此拉扯等語（見偵續
    卷第7 頁背面），以及被告提起刑事上訴時自承其等有為防
    備性之揮動拉扯等情（見簡上卷第4 頁反面），足見被告絕
    非如上開所辯未曾動手毆打原告，而係有與原告發生拉扯及
    還手，乃造成原告受有前開傷害至明，且被告因前開傷害行
    為，亦據本院刑事庭判處被告各拘役20日確定在案，此有本
    院97年度審簡字第6128號、98年度簡上512 號刑事判決附卷
    可稽，並經本院核閱上開刑事卷查證屬實，被告所辯應係卸
    責之詞而無足採，原告主張其等於上開時日遭受被告共同傷
    害之侵權行為，應信屬真實。而被告之行為既與原告之傷害
    結果間具有相當因果關係，被告自應連帶負侵權行為損害賠
    償責任。
  (三)按因故意或過失，不法侵害他人之權利者，負損害賠償責任
    ；數人共同不法侵害他人之權利者，連帶負損害賠償責任；
    不法侵害他人之身體、健康、名譽、自由、信用、隱私、貞
    操，或不法侵害其他人格法益而情節重大者，被害人雖非財
    產上之損害，亦得請求賠償相當之金額，民法民法第184 條
    第1 項前段、第185 條前段、第195 條分別定有明文。查被
    告既因疑其等孫女在該所上課期間受到其他小孩傷害問題而
    與原告發生爭執及毆打，並致原告受有上開傷害，則被告顯
    然故意不法侵害原告之身體、健康等人格權，揆之上開規定
    ，被告自應負侵權行為損害賠償責任。又按慰藉金之賠償須
    以人格權遭遇侵害，使精神上受有痛苦為必要，其核給之標
    準固與財產上損害之計算不同，然非不可斟酌雙方身份資力
    與加害程度，及其他各種情形核定相當之數額（最高法院51
    年台上字第223 號判例意旨參照）。本件原告丙○○、己○○、庚○○、甲○○均因本件事故受有上開傷害，身心自受
    有相當之痛苦，惟其所受傷害係既無須接受手術或住院，僅
    須急診治療塗藥及返家服藥即可，已據高雄市立民生醫院函
    檢附原告事發當日就診病歷資料在卷可稽（見本院刑事二審
    卷第30頁至第39頁），故其等所受傷勢尚非嚴重；復斟酌原
    告丙○○、己○○、庚○○、甲○○分別為大學畢業、專科
    畢業、中學畢業、大學畢業，事發時職業為托兒所園長、職
    員、老師，收入分別約為10萬元、2 萬餘元、1 萬餘元、2
    萬餘元，而被告丁○○、乙○○○、戊○○分別為不識字、
    國小肄業、國小畢業，均擔任家管，暨原告丙○○、庚○○
    及被告丁○○、戊○○名下均有不動產，而原告丙○○、己○○及被告乙○○○名下則有股票多筆投資等情，有兩造稅
    務電子閘門財產所得調件明細表可參（見本院卷第22頁至第
    52 頁 ），是本院審酌兩造之身分、地位、經濟狀況、原告
    各自受傷程度、精神上痛苦、被告之故意程度等一切情狀，
    認原告丙○○得向被告請求連帶給付之慰撫金應以100,000
    元、被告己○○、庚○○、甲○○得向被告請求連帶給付之
    慰撫金以50,000元為允當。
  (四)另原告丙○○於起訴時雖主張其因本件傷害事件而不得已將
    托兒所結束營業，原告丙○○之夫於托兒所隔鄰開設之診所
    亦因擔心受害而被迫結束營業，營業損失難以估計，請於審
    酌慰撫金時一併審酌等語，惟其於本院言詞辯論時，已表示
    僅就被告之傷害犯行而受有之精神損害請求慰撫金，至於原
    告丙○○及其夫之營業損失部分則另訴請求等語（見本院卷
    第74頁），是本件自無審酌此部分請求之必要，亦併指明，
六、綜上所述，原告基於侵權行為法律關係請求被告連帶給付原
    告丙○○100,000 元、原告己○○、庚○○、甲○○各50,0
    00元，及自起訴狀繕本送達翌日之98年10月20日起均至清償
    日止，按週年利率5%計算之利息，為有理由，應予准許。逾
    此部分之請求為無理由，應予駁回。
七、本件判決所命給付之金額，未逾50萬元，爰依民事訴訟法第
    389條第1項第5款規定，為職權宣告假執行。
八、兩造其餘攻擊、防禦方法及未經援用或進行調查之證據，經
    本院斟酌後，認為均不足以影響本判決之結果，自無予以調
    查或逐一詳予論駁之必要，附此指明。
九、據上論結，本件原告之訴為一部有理由，一部無理由，依民
    事訴訟法第79條、第85條第2 項、第389 條第1 項第5 款，
    判決如主文。
中    華    民    國    99    年    9     月    29    日
                  民事第四庭  審判長法  官  黃宏欽
                                    法  官  楊淑儀
                                    法  官  楊淑珍
正本係照原本作成。
如不服本判決，應於送達後20日內，向本院提出上訴狀並表明上
訴理由，如於本判決宣示後送達前提起上訴者，應於判決送達後
10日內補提上訴理由書（須附繕本）。如委任律師提起上訴者，
應一併繳納上訴審裁判費。
中    華    民    國    99    年    9     月    29    日
                              書記官  吳良美

司法院資訊處製作；財團法人民間司法改革基金會備份。
